臺灣高等法院民事裁定
111年度抗字第435號
抗  告  人  王荃辰  
代  理  人  朱立偉律師
            徐子騰律師
上列抗告人因與相對人王鈺菱等間聲請假處分事件，對於中華民
國111年3月11日臺灣新北地方法院111年度全字第55號裁定提起
抗告，本院裁定如下：
    主      文
抗告駁回。
抗告訴訟費用由抗告人負擔。
    理      由
一、按債權人就金錢請求以外之請求，欲保全強制執行者，得 
    聲請假處分；假處分，非因請求標的之現狀變更，有日後不
     能強制執行，或甚難執行之虞者，不得為之，民事訴訟法
    第 532條定有明文。又依同法第526條第1項、第2項規定，
    請求 及假扣押之原因，應釋明之；前項釋明如有不足，而
    債權人 陳明願供擔保或法院認為適當者，法院得定相當之
    擔保，命 供擔保後為假扣押，此規定依同法第533條規定，
    於假處分準用之。而所謂釋明，乃當事人提出證據，使法院
    產生較薄 弱之心證，相信其主張之事實大致可信之行為，
    有別於應為 證明者，須其提出之證據達到使法院產生強固
    心證，確信其 主張為真實之程度。
二、抗告人聲請及抗告意旨略以：伊於民國110年6月間向第三人
    陳致遠購買如原裁定附表所示坐落新北市○○區○○路00號3樓
    之房地（下稱系爭房地），並借用伊兄長王崇賢之名義簽立
    買賣契約及登記為所有權人，伊與王崇賢間就系爭房地成立
    借名登記法律關係（下稱系爭借名登記關係）。嗣王崇賢於
    110年12月30日死亡，系爭房地由相對人共同繼承，依民法
    第550條規定，系爭借名登記關係已消滅，伊得依借名登記
    法律關係、民法第179條規定，請求相對人將系爭房地所有
    權移轉登記返還予伊。然相對人拒不返還，意圖據為己有，
    為免相對人逕自處分系爭房地致現狀變更，而有日後不能強
    制執行或甚難執行之虞，伊自得依民事訴訟法第532條規定
    聲請假處分，請求禁止相對人就系爭房地為讓與、移轉、設
    定抵押、出租及其他一切處分行為。原裁定雖准伊假處分之
    聲請，然伊已就假處分之原因為完全之釋明，且伊購入系爭
    房地之價格為新臺幣（下同）1,075萬元，現附近房地市場
    交易價格下滑，處分系爭房地所得價額約為869萬2,320元，
    且伊已對相對人提起不動產所有權移轉登記訴訟，由原法院
    受理，原案號為111年度重司調字第33號，因已毋庸進行調
    解，現由民事庭以111年度重訴字第33號不動產所有權移轉
    登記事件（下稱本案訴訟）審理，伊已提出明確事證，應能
    縮短訴訟期間達一半以上，認以2年作為計算相對人無法獲
    取處分系爭房地所得價額利息之期間，方屬合理，原裁定以
    1,075萬元作為系爭房地之價款，並以4年4個月之訴訟期間
    作為計算基準，而核定擔保金232萬9,000元，顯屬過高，爰
    請求廢棄原裁定關於擔保金額部分，准予免供擔保或降低擔
    保金額等語。
三、經查：
　㈠假處分之請求部分：抗告人主張其購買系爭房地，並借用王
    崇賢之名義簽立買賣契約及登記為所有權人，其與王崇賢間
    就系爭房地成立系爭借名登記關係，嗣王崇賢於110年12月3
    0日死亡，系爭房地由相對人共同繼承，系爭借名登記關係
    已消滅，其得依借名登記關係、民法第179條規定，請求相
    對人將系爭房地所有權移轉登記予其等情，業據提出不動產
    買賣契約書、抗告人聯邦銀行帳戶之綜合存款存摺明細、王
    崇賢聯邦銀行帳戶之活期儲蓄存款存摺明細、國內匯款申請
    書、聯邦銀行授信本息收據、所有權狀等件為證（見原法院
    卷第21-52頁），堪認抗告人就假處分之請求，已為釋明。
　㈡假處分之原因部分：抗告人主張系爭房地為其出資購買，並
    借名登記於王崇賢名下，因王崇賢死亡，由相對人概括繼承
    系爭房地，經其請求相對人將系爭房地所有權移轉登記予其
    ，惟相對人明知其為系爭房地之實際所有權人仍拒不返還，
    且相對人未曾申報遺產清冊、聲請法院為公示催告程序，即
    逕自辦理繼承登記，復聯絡房仲商議出售系爭房地，並刊登
    系爭房地之賣屋廣告於房屋買賣平台網站，房仲業者亦至系
    爭房地與房地承租人談論出售相關事宜等語，業據提出樂屋
    網頁面、監視器錄影畫面光碟及譯文、房仲名片為釋明（見
    本院卷第23-29頁）。抗告人執此主張系爭房地之狀態恐將
    變更，而有日後不能強制執行或甚難執行之虞之情形，尚非
    全然無據。況因不動產登記具有公示性及對世效力，不動產
    交易亦具有瞬息萬變之特性，系爭房地登記於王崇賢名下，
    王崇賢死亡後，相對人為王崇賢之繼承人，復已辦理繼承登
    記，其等得隨時移轉系爭不動產所有權、設定抵押或其他處
    分行為，一旦為之，抗告人對相對人所提返還系爭房地之本
    案訴訟請求將不能或難以實現。應認抗告人就假處分之原因
    亦已為釋明，雖其釋明尚有不足，然其既陳明願供擔保以補
    釋明之不足（見原法院卷第14頁），依前揭說明，法院自得
    命抗告人供擔保後准其本件假處分之聲請。抗告人雖主張其
    已就假處分之原因為完全之釋明，請求免供擔保准其假處分
    之聲請云云，然抗告人所為上開釋明，充其量僅使法院產生
    較薄弱之心證，相信其主張之事實大致可信而已，難謂已為
    完足之釋明，其此部分主張，自無可採。
  ㈢又法院定擔保金額而為准許假處分之裁定者，該項擔保係備
    供債務人因假處分所受損害之賠償，其數額應依標的物受假
    處分後，債務人不能利用或處分該標的物所受之損害額，或
    因供擔保所受之損害額定之，非以標的物之價值為依據。法
    院就債務人因假處分所受損害，命債權人預供擔保者，其金
    額之多寡應如何認為相當，原屬於法院職權裁量之範圍，非
    當事人所可任意指摘（最高法院63年台抗字第142號、48年
    台抗字第18號判例參照）。查系爭房地之交易價值為1,075
    萬元，有不動產買賣契約書附卷可稽（見原法院卷第21-33
    頁）。又抗告人提起本案訴訟，其訴訟標的價額逾150萬元
    ，為得上訴第三審之案件，依各級法院辦案期限實施要點第
    2點，民事第一、二、三審審判案件辦案期限各為1年4月、2
    年、1年，加計送達時間，推估為4年4個月，再按法定利率
    週年利率5%計算相對人因假處分所受之損害約為232萬9,167
    元【1,075萬元×5%×（4+4/12）=232萬9,167元，元以下四捨
    五入】。原裁定審酌上情，酌定抗告人應供擔保之金額以23
    2萬9,000元為適當，並無不合。抗告人主張原裁定所定之擔
    保金過高，應予降低云云，然依上開說明，法院就債務人因
    假處分所受損害，命債權人預供擔保者，其金額之多寡應如
    何認為相當，原屬於法院職權裁量之範圍，非當事人所可任
    意指摘，原裁定所定之擔保金，既無明顯不當情事，於法亦
    無不合，抗告人前揭主張，自無足採。
四、綜上所述，抗告人聲請本件假處分，就其請求及假處分之原
    因均已加以釋明，雖其釋明尚有不足，然抗告人已於原法院
    陳明願供擔保，以補釋明之不足，法院自得命其供擔保後准
    予假處分。原法院酌定擔保金232萬9,000元，裁定命抗告人
    供擔保後准予假處分，核無不合。抗告意旨指摘原裁定關於
    命供擔保金額部分不當，聲明廢棄，為無理由，應予駁回。
      
五、據上論結，本件抗告為無理由，爰裁定如主文。
中　　華　　民　　國　　111 　年　　5 　　月　　23　　日
                  民事第十二庭
                      審判長法  官  陳秀貞
                            法  官  毛彥程
                            法  官  蔡世芳
正本係照原本作成。
本裁定除以適用法規顯有錯誤為理由外，不得再抗告。如提起再
抗告，應於收受送達後10日內委任律師為代理人向本院提出再抗
告狀。並繳納再抗告費新臺幣１千元。
中　　華　　民　　國　　111 　年　　5 　　月　　23　　日
  　　　　　　　　　　　　　書記官　何敏華